臺灣苗栗地方法院刑事判決　　　　　　100年度交易字第194號
公　訴　人　臺灣苗栗地方法院檢察署檢察官
被　　　告　潘玉萍
上列被告因過失致死案件，經檢察官提起公訴（100 年度偵字第
3506號），本院依簡式審判程序判決如下：
    主  文
潘玉萍因過失致人於死，處有期徒刑捌月。
    犯罪事實及理由
一、犯罪事實：
（一）潘玉萍明知未領取汽車駕駛執照，不得駕駛車輛，仍於民
      國99年9 月28日下午1 時許，駕駛車牌號碼2728─KZ號自
      用小客貨車，從苗栗縣苑裡鎮出發，準備由苑裡交流道上
      中二高前往臺中市住處，並沿苗栗縣苑裡鎮○○○路由北
      往南方向行駛，同日下午1 時15分許，途經玉豐五路與苗
      47線路口前時，原應注意汽車行至劃有減速標線及「停」
      字標線之閃光紅燈號誌路口，支線道車應暫停讓幹線道車
      先行，而依當時天候晴，日間自然光線，路面乾燥、無缺
      陷，亦無障礙物，視距良好等情況，並無不能注意之情事
      ，竟疏未注意及此，貿然通過該路口。適有未頭戴安全帽
      之機車騎士賴奕銨，無照騎乘車牌號碼JVP ─366 號重型
      機車後載嚴景揚，從苗47線由東往西（起訴書誤為由西往
      東）方向駛來，亦疏未注意酒後不得駕車（其血中酒精濃
      度值為211.1mg/dl，換算呼氣酒精濃度為1.055mg/l ）及
      車前狀況，行經「慢」字及減速標線之閃光黃燈號誌路口
      時，應減速慢行，竟超速通過該路口，潘玉萍一時閃避不
      及，其所駕駛之自用小貨客車左邊前後車門間，遭賴奕銨
      所騎乘之機車車頭所撞及，賴奕銨人車倒地後，因此受有
      頭胸腹部外傷致外傷性休克之傷害，於送醫途中不治死亡
      。至潘玉萍於車禍發生後，在警方尚未發覺肇事者前，在
      醫院向警方表示其係肇事者而自首。
（二）案經被害人賴奕銨之父賴一元訴請台灣苗栗地方法院檢察
      署檢察官偵查起訴。
二、證據名稱：
（一）被告潘玉萍於警詢時及偵、審中之自白（參見相驗卷第4
      頁至第8 頁、第105 頁至第107 頁、本院卷第31頁背面、
      第33頁背面、第35頁背面）─可以證明被告潘玉萍全部之
      犯罪事實。
（二）告訴人賴一元於警詢時及偵、審中之指訴（參見相驗卷第
      9 頁至第11頁、第56頁至第57頁、第107 頁、本院卷第37
      頁）─可以證明告訴人有對被告潘玉萍提出告訴之事實。
（三）證人嚴景揚於警詢時及檢察官相驗時之證述（參見相驗卷
      第12頁至第13頁、第51頁至第52頁）─可以證明車禍發生
      當時死者賴奕銨騎乘機車有超速及未戴安全帽之事實。
（四）苗栗縣警察局通霄分局道路交通事故現場圖、道路交通事
      故調查報告表（一）（二）（參見相驗卷第15頁至第17頁
      ）─可以證明車禍現場狀況之事實。
（五）苗栗縣警察局道路交通事故照片黏貼紀錄表上照片共23張
      （參見相驗卷第19頁至第30頁）─可以證明車禍發生後雙
      方車輛之車損及路況。
（六）李綜合醫療社團法人苑裡李綜合醫院生化報告、抽血檢驗
      酒精濃度換算1 紙（參見相驗卷第31頁）─可以證明死者
      賴奕銨有酒後駕車之事實。
（七）李綜合醫療社團法人苑裡李綜合醫院法醫參考證明、急診
      病歷（一）（二）1 紙（參見相驗卷第33頁至第40頁）─
      可以證明被害人賴奕銨到院前死亡之事實。
（八）證號查詢汽車、機車駕駛人資料各3 份（參見相驗卷第45
      頁、第47頁至第48頁）─可以證明被告潘玉萍及死者賴奕
      銨均係無照駕駛汽、機車之事實。
（九）勘（相）驗筆錄、相驗屍體證明書各1 份（參見相驗卷第
      50頁、第58頁）─可以證明被害人賴奕銨死亡之事實。
（十）證人柯昆皜於警詢時之證述（參見相驗卷第64頁至第66頁
      ）─可以證明肇事之機車係死者賴奕銨所騎乘，後面搭載
      嚴景揚之事實。
（十一）苗栗縣警察局現場勘察報告1 份（參見相驗卷第69頁至
        第70頁）─可以證明肇事自用小客貨車之左側前後門間
        與肇事機車前斜板車輪，係撞擊位置之事實。
（十二）苗栗縣警察局賴奕銨車禍死亡案現場相片共18張（參見
        相驗卷第71頁至第80頁）─可以證明肇事車輛撞擊位置
        之事實。
（十三）苗栗縣警察局通霄分局偵查隊賴奕銨死亡案相驗照片共
        9 張（參見相驗卷第81頁至第85頁）─可以證明被害人
        賴奕銨屍體呈現外傷之事實。
（十四）台灣苗栗地方法院檢察署檢驗報告書1 份（參見相驗卷
        第86頁至95頁）─可以證明被害人賴奕銨係因車禍死亡
        之事實。
（十五）台灣省竹苗區車輛行車事故鑑定委員會100 年6 月27日
        以竹苗鑑0000000 字第1005302386號函附鑑定意見書1
        份（參見100 年度偵字第3506號偵查卷第6 頁至第13頁
        ）─可以證明被告潘玉萍與死者賴奕銨2 人，對此次車
        禍之發生，均應各負二之一肇事責任之事實。
（十六）苗栗縣警察局道路交通事故肇事人自首情形紀錄表1 紙
        （參見本院卷第9 頁）─可以證明被告潘玉萍有向警方
        自首之事實。
（十七）臺灣高等法院被告前案紀錄表、臺灣苗栗地方法院檢察
        署刑案資料查註紀錄表各1 份─可以證明被告潘玉萍有
        前科之事實。
三、量刑理由：
    核被告潘玉萍所為，係犯刑法第276 條第1 項之過失致死罪
    。被告潘玉萍無駕駛執照駕車肇事，因而致人死亡，應依道
    路交通管理處罰條例第86條第1 項之規定，加重其刑。被告
    潘玉萍於車禍發生後，在警方尚未發覺肇事者前，在醫院向
    警方表示其係肇事者，符合自首要件，依刑法第62條前段之
    規定，減輕其刑。被告潘玉萍有上開加重及減輕事由，應先
    加後減。爰審酌被告潘玉萍明知無汽車駕駛執照不得駕車，
    竟無照駕駛自用小客貨車行駛於道路上，對此次車禍之發生
    ，應負一半之肇事責任，自車禍發生後迄今，尚未與被害人
    家屬成立民事和解，犯後能坦承其有過失，及其犯罪之動機
    、目的、手段、生活狀況、品行、智識程度等一切情狀，量
    處如主文所示之刑。
四、應適用之法條：
（一）刑事訴訟法第273 條之1 第1 項、第299 條第1 項前段、
      第310 條之2、第454條第1項。
（二）刑法第276 條第1 項、第62條前段。
（三）刑法施行法第1條之1。
（四）道路交通管理處罰條例第86條第1項。
五、本判決係依刑事訴訟法第310 條之2 、第454 條第1 項製作
    ，依法僅記載當事人欄、主文、犯罪事實、證據名稱以及應
    適用之法條，其中犯罪事實部分，依同法第308 條之修正立
    法理由，亦僅記載犯罪構成要件事實，關於刑罰加重事由（
    含累犯在內）免予記載（法院辦理刑事訴訟案件應行注意事
    項第144 點參照），但仍於主文予以表明，並於應適用之法
    條欄予以引用。如不服本判決，應於判決送達之日起10日內
    ，向本院提起上訴。
本案經檢察官黃俊鳴到庭執行職務。
中    華    民    國  100     年    10    月    28    日
                  刑事第一庭    法  官  柳章峰
以上正本證明與原本無異。
如不服本判決應於收受判決後10日內向本院提出上訴書狀，並應
敘述具體理由。其未敘述上訴理由者，應於上訴期間屆滿後20日
內向本院補提理由書( 均須按他造當事人之人數附繕本) 「切勿
逕送上級法院」。告訴人或被害人如對本判決不服者，應具備理
由請求檢察官上訴，其上訴期間之計算係以檢察官收受判決正本
之日期為準。
                                書記官  黃雅琦

中    華    民    國   100    年    10    月    28    日
附記論罪之法條全文：
刑法第276 條（過失致死罪）
因過失致人於死者，處2 年以下有期徒刑、拘役或2 千元以下罰
金。
從事業務之人，因業務上之過失犯前項之罪者，處5 年以下有期
徒刑或拘役，得併科3 千元以下罰金。